臺灣臺南地方法院民事裁定
111年度消債更字第376號
債  務  人  陳馥堉即陳麗美即陳麗米



代  理  人  楊淑惠律師(法扶律師)
上列當事人依消費者債務清理條例，聲請更生事件，本院裁定如
下：   
    主  文
聲請人陳馥堉即陳麗美即陳麗米自民國111年12月2日下午4時起
開始更生程序，並命司法事務官進行本件更生程序。
    理  由
一、聲請意旨略以：聲請人即債務人陳馥堉即陳麗美即陳麗米前
    向金融機構辦理信用借貸、信用卡契約等，致積欠無擔保債
    務計新臺幣（下同）9,547,044元，因無法清償債務，乃於
    民國111年9月間向本院聲請前置調解，因無法負擔債權人所
    提還款方案而於111年10月17日調解不成立，因聲請人有不
    能清償債務或有不能清償之虞，復未經法院裁定開始清算程
    序或宣告破產，爰依法聲請准予裁定更生等語。
二、按「債務人不能清償債務或有不能清償之虞者，得依本條例
    所定更生或清算程序，清理其債務。」消費者債務清理條例
    （下稱消債條例）第3條定有明文。衡以消費者與金融機構
    間債之關係之發生，係依契約自由原則及相互間之信賴為基
    礎，此為社會經濟活動得以維繫及發展之重要支柱，債務人
    經濟窘迫，固不應任其自生自滅，債權人一方之利益，仍不
    能因之摒棄不顧。是債務人於協商程序中，自應本於個人實
    際財產及收支狀況，依最大誠信原則，商討解決方案。如終
    究不能成立協商，於聲請更生或清算時，法院審酌上開條文
    所謂「不能清償或有不能清償之虞」，自宜綜衡債務人全部
    收支、信用及財產狀況，評估是否因負擔債務，而不能維持
    最基本之生活條件；所陳報之各項花費，是否確屬必要性之
    支出；如曾有協商方案，其條件是否已無法兼顧個人生活之
    基本需求等情，為其判斷之準據。
三、經查：
  ㈠聲請人前向金融機構辦理信用貸款、信用卡契約等，致現積
    欠無擔保債務至少9,547,044元，前即因無法清償債務，而
    於111年9月間向本院聲請前置調解，因無法負擔債權人所提
    還款方案而於111年10月17日調解不成立等情，有111年9月5
    日前置調解聲請狀所附債權人清冊、財團法人金融聯合徵信
    中心前置協商專用債權人清冊、111年10月26日更生聲請狀
    所附調解不成立證明書等件在卷可稽（見調解卷第43-56頁
    、本院卷第27頁），堪信為真實。
  ㈡聲請人自陳現於永伈居家長期照顧服務機構擔任照服員，每
    月薪資約30,000元，名下除無財產，109、110年度申報所得
    為331,00元、336,000元，勞工保險投保於台南市金屬建築
    結構及零組件製造職業工會等情，有111年9月5日前置調解
    聲請狀綜合所得稅各類所得資料清單暨國稅局財產歸屬資料
    清單、勞工保險被保險人投保資料表、111年10月26日更生
    聲請狀所附所附財產及收入狀況說明書、本院稅務電子閘門
    財產所得調件明細表、111年11月28日補正狀所附收入切結
    書、臺南市政府社會局111年10月25日函可稽可稽（見調解
    卷第29、33-39、65-67頁、本院卷第69-72、81、119頁）。
    另查無聲請人有其他收入來源，佐以聲請人提出切結書為證
    ，則以聲請人自陳之每月收入30,000元作為核算其現在償債
    能力之基礎，應能反映真實收入狀況。
  ㈢至聲請人個人日常生活必要費用部分，審酌聲請人負債之現
    況，基於社會經濟活動之互賴及誠信，該日常生活所需費用
    ，自應節制開支，不得有超越一般人最低生活標準之享受，
    否則反失衡平，本院依消債條例第64條之2第1項，參酌衛福
    部社會司所公告歷年最低生活費標準，臺南市111年度之每
    人每月最低生活費為14,230元之1.2倍為17,076元，則聲請
    人每月最低生活費除有特殊情形並有證據證明者外，自宜以
    此為度，始得認係必要支出。聲請人主張每月個人必要生活
    費依上開標準，應認可採。
  ㈣綜上所述，以聲請人現每月之收入30,000元為其償債能力基
    準，扣除個人必要生活費17,076元尚餘14,076元，而聲請人
    目前負債總額為9,547,044元，以上開餘額按月攤還結果，
    約56年餘始能清償完畢，堪認聲請人確有不能清償債務或有
    不能清償之虞之情事。從而，聲請人主張已不能清償債務，
    聲請本院准予更生，依所舉事證及本院調查結果，即無不合
    。
四、末按「法院開始更生程序之裁定，應載明其年、月、日、時
    ，並即時發生效力。」、「法院裁定開始更生或清算程序後
    ，得命司法事務官進行更生或清算程序，必要時得選任律師
    、會計師或其他適當之自然人或法人一人為監督人或管理人
    。」消費者債務清理條例第45條第1項、第16條第1項分別定
    有明文。本件聲請人其目前收入及財產狀況，不能履行債務
    ，依聲請人其目前收入及財產狀況，未償之債務亦屬不能清
    償，有如上述。此外，復查無聲請人有消費者債務清理條例
    第46條各款所定駁回更生聲請等事由，從而，聲請人聲請更
    生，洵屬有據，應予准許，爰命司法事務官進行本件更生程
    序。
五、依消費者債務清理條例第11條第1項、第45條第1項、第16條
    第1項，裁定如主文。
中　　華　　民　　國　　111 　年　　12　　月　　2 　　日
                    民事第四庭    法  官　李姝蒓
以上正本證明與原本無異。
本裁定不得抗告。
本裁定已於111年12月2日下午4時公告。
中　　華　　民　　國　　111 　年　　12　　月　　2 　　日
                                  書記官　張鈞雅